臺灣臺中地方法院民事判決　九十一年度訴字第三一六四號
　　原　　　告　臺灣台中地方法院檢察署
　　法定代理人　甲○○
　　訴訟代理人　丙○○
右當事人間請求償還犯罪被害補償金事件，本院判決如左：
    主      文
被告應給付原告新台幣柒拾壹萬玖仟捌佰伍拾伍元及自民國九十一年三月三十日起至
清償日止，按週年利率百分之五計算之利息。
原告其餘之訴駁回。
訴訟費用由被告負擔十分之七，餘由原告負擔。
    事      實
甲、原告方面：
一、聲明：求為判決被告應給付原告新台幣（下同）一百零四萬九千五百七十九元及
    自支付命令聲請狀繕本送達被告之翌日起至清償日止，按週年利率百分之五計算
    之利息。
二、陳述：
（一）按「國家於支付犯罪被害補償金後，於補償金額範圍內，對犯罪行為人或依法
      應負賠償責任之人有求償權。前項求償權，由檢察官行使。」，犯罪被害人保
      護法第十二條第一項、第二項定有明文。
（二）緣被告係訴外人逸祥營造有限公司（下稱逸祥公司）之工地經理，在台中縣烏
      日鄉建蓋預售屋，並於民國八十七年十月間，委託訴外人林望雲代為銷售該預
      售屋，而林望雲為達促銷房屋之目的，於取得被告同意後之八十八年三月間，
      遂找訴外人陳淑慧設計，並委由訴外人立展廣告材料有限公司（下稱立展公司
      ）製作廣告看板，迨製作完成後，林望雲再請立展公司聯繫為他人運送商品為
      業之訴外人涂明興將前開製作完成之廣告看板，運送至台中縣烏日鄉○○路二
      三四號之其銷售接待中心，欲委由涂明興將上開長約三百六十九公分，寬約八
      十五公分之廣告看板懸掛於溪埧村四周前。乙○○、林望雲為從事房地產銷售
      業務之人，懸掛廣告看板以招徠消費顧客其等之附隨義務，本應注意任何人不
      得利用道路放置（含懸掛）足以妨礙交通之物品，且於夜間視線不良處所，並
      應注意設置警告標誌及警告燈，以維往來車輛行車安全，而依當時情況，又無
      不能注意之情事，詎其等能注意，竟疏未指示、要求負責懸掛廣告看板之涂明
      興應注意及此，猶放任涂明興將上開廣告看板一只隨意懸掛於台中縣烏日鄉○
      ○路一七四號旁電線桿上，而佔用路面邊線外所有柏油路面，且該路段夜間視
      線不良，復未設置任何警告標誌或警示燈號。嗣於八十八年七月十九日晚間九
      時五十五分許，適有訴外人林陳嬌之夫林塗樹騎乘車牌號碼ＤＧＧ－九九三號
      輕型機車，沿台中縣烏日鄉○○路由霧峰往喀哩方向行駛，行經台中縣烏日鄉
      ○○路一七四號前，亦疏未注意車前狀況，見前有廣告看板之際，已閃煞不及
      ，因而撞及該廣告看板，使林塗樹人車倒地，致林塗樹受有顱腦損傷、腹部挫
      傷、下肢開放性骨折等傷害，而該廣告看板斷裂倒下，林塗樹雖經路人報警緊
      急送醫急救，仍因外傷性休克於同日晚間十時二十四分許不治死亡。
（三）被害人林塗樹因死亡所支出殯葬費及無法履行法定扶養義務，業經原告之犯罪
      被害人補償審議委員會決定補償一百零四萬九千五百七十九元，並於九十年十
      二月二十一日如數支付被害人家屬林緯莘、林緯柔、林陳嬌、林慶福及林巫朱
      。依首揭規定說明，自應對被告求償。
（四）對被告抗辯之陳述：
  １、原告已依法賠償被害人家屬補償金，故被害人家屬的債權已經法定移轉，除非
      是被害人就其賠償不足部分可再行起訴，但不至於影響原告之求償權。
  ２、本件刑事案件台灣高等法院台中分院已經判決，雖然被告提起上訴最高法院，
      但不影響本件事實之認定。
三、證據：提出判決書、決定書及支付收據影本各一份為證。
乙、被告方面：
一、聲明：求為判決駁回原告之訴。
二、陳述：被告之刑事案件已經上訴最高法院審理中，尚未確定，被告是否應負刑事
    責任，尚有疑問，亦影響被告是否應負民事損害賠償責任。又訴外人林陳嬌等人
    有對被告另行起起民事損害賠償訴訟（九十年度訴字第四０二一號），尚未判決
    ，等於被告要雙重賠償，顯然不合理。
丙、本院依職權調取九十年度附民字第四一七號刑事案卷、九十一年度自字第五一五
    號刑事判決。
    理    　由
一、原告主張：緣被告係訴外人逸祥公司之工地經理，在台中縣烏日鄉建蓋預售屋，
    並於民國八十七年十月間，委託訴外人林望雲代為銷售該預售屋，而林望雲為達
    促銷房屋之目的，於取得被告同意後之八十八年三月間，遂找訴外人陳淑慧設計
    ，並委由訴外人立展公司製作廣告看板，迨製作完成後，林望雲再請立展公司聯
    繫為他人運送商品為業之訴外人涂明興將前開製作完成之廣告看板，運送至台中
    縣烏日鄉○○路二三四號之其銷售接待中心，欲委由涂明興將上開長約三百六十
    九公分，寬約八十五公分之廣告看板懸掛於溪埧村四周前。乙○○、林望雲為從
    事房地產銷售業務之人，懸掛廣告看板以招徠消費顧客其等之附隨義務，本應注
    意任何人不得利用道路放置（含懸掛）足以妨礙交通之物品，且於夜間視線不良
    處所，並應注意設置警告標誌及警告燈，以維往來車輛行車安全，而依當時情況
    ，又無不能注意之情事，詎其等能注意，竟疏未指示、要求負責懸掛廣告看板之
    涂明興應注意及此，猶放任涂明興將上開廣告看板一只隨意懸掛於台中縣烏日鄉
    ○○路一七四號旁電線桿上，而佔用路面邊線外所有柏油路面，且該路段夜間視
    線不良，復未設置任何警告標誌或警示燈號。嗣於八十八年七月十九日晚間九時
    五十五分許，適有訴外人林陳嬌之夫林塗樹騎乘車牌號碼ＤＧＧ－九九三號輕型
    機車，沿台中縣烏日鄉○○路由霧峰往喀哩方向行駛，行經台中縣烏日鄉○○路
    一七四號前，亦疏未注意車前狀況，見前有廣告看板之際，已閃煞不及，因而撞
    及該廣告看板，使林塗樹人車倒地，致林塗樹受有顱腦損傷、腹部挫傷、下肢開
    放性骨折等傷害，而該廣告看板斷裂倒下，林塗樹雖經路人報警緊急送醫急救，
    仍因外傷性休克於同日晚間十時二十四分許不治死亡。被害人林塗樹因死亡所支
    出殯葬費及無法履行法定扶養義務，業經原告之犯罪被害人補償審議委員會決定
    補償一百零四萬九千五百七十九元，並於九十年十二月二十一日如數支付被害人
    家屬林緯莘、林緯柔、林陳嬌、林慶福及林巫朱。依首揭規定說明，自應對被告
    求償等情。被告則以：被告之刑事案件已經上訴最高法院審理中，尚未確定。又
    訴外人林陳嬌等人有對被告另行起起民事損害賠償訴訟（九十年度訴字第四０二
    一號），尚未判決，等於被告要雙重賠償，顯然不合理等語，資為抗辯。
二、查原告主張之右揭事實，業據其提出九十年度交上訴字第二二一號刑事判決書、
    決定書及支付收據影本各一份為證，堪認原告之主張為採信。雖被告以前詞置辯
    ，惟查，本件刑事案件業經台灣高等法院台中分院以九十年度交上訴字第二二一
    號刑事判決被告應負業務過失致人於死刑責，參酌該判決之所陳理由及證據論述
    翔實，是被告否認應負刑事責任一節，自非可採。又查原告已依法支付被害人家
    屬補償金，故被害人家屬的債權已經法定移轉，除非是被害人家屬就其賠償不足
    部分可再行起訴，但不至於影響原告之求償權。是被告所辯自不足取。
三、按「債務人於受通知時，所得對抗讓與人之事由，皆得以之對抗受讓人」，民法
    第二百九十九條第一項定有明文，蓋債權之讓與僅變更債之主體，於債之同一性
    則不生影響，因此附隨於原債權之抗辯權，亦不因債權之讓與而喪失，而所謂之
    得對抗之事由，不以狹義之抗辯權為限，而應廣泛包括凡足以阻止或排斥債權之
    成立、存續或行使之事由在內，蓋債權之讓與，在債務人既不得拒絕，自不宜因
    債權讓與之結果，而債務人陷於不利之地位（最高法院五十二年台上字第一０八
    五號判例參照）。查本件被害人林塗樹騎乘機車，行經上開肇事路段，亦疏未注
    意車前狀況，見前有廣告看板之際，已閃煞不及，因而撞及該廣告看板，以致肇
    事，被害人與有過失等情，不僅為上開刑事判決所認定之事實，且原告之前開決
    定書內所認定之事實，有原告提出之前開決定書在卷可稽，足見本件被害人林塗
    樹確與有過失甚明。次按損害之發生或擴大，被害人與有過失者，法院得減輕賠
    償金額，或免除之，民法第二百一十七條第一項定有明文。本院審酌被告與被害
    人過失之情形及其等原因力之大小等一切情形，認被告之過失比例程度為十分之
    七，被害人應負擔十分之三之責任，此部分亦應由被害人家屬承擔責任，爰依民
    法第二百十七條第一項過失相抵之規定，按上開過失比例，依法減輕被告賠償金
    額十分之三。又按「有下列各款情形之一者，得不補償其損失之全部或一部。一
    、被害人對其被害有可歸責之事由者。」，犯罪被害人保護法第十條第一款定有
    明文。本件決定書未審酌前開被害人與有過失，並減輕被告之責任，自有未洽。
    本院爰審酌上開決定書內被害人家屬林陳嬌可得申請殯葬費十三萬四千七百五十
    元及扶養費三十萬六千一百六十三元，合計四十四萬零九百一十三元，減輕被告
    賠償金額十分之三，即可得請求之金額為三十萬八千六百三十九元（元以下四捨
    五入），扣除勞工保險給付之家屬喪葬津貼四萬九千五百元（詳如原決定書事實
    、理由及其法令依據欄第三、（三）第五行以下），林陳嬌可得申請之犯罪補償
    金為二十五萬九千一百三十九元。而被害人家屬林緯莘、林緯柔、林慶福及林巫
    朱原獲補償之補償金各為三萬九千五百四十五元、二十八萬七千五百一十三元、
    一十五萬二千七百六十六元、一十七萬八千三百四十二元，各減輕被告賠償金額
    十分之三，即可得請求之金額依序為二萬七千六百八十二元、二十萬一千二百五
    十九元、一十萬六千九百三十六元、一十二萬四千八百三十九元（以上各金額，
    元以下四捨五入）。上開補償金合計為七十一萬九千八百五十五元。
六、從而，原告依犯罪被害人保護法第十二條第一項規定，訴請被告給付七十一萬九
    千八百五十五元及自支付命令聲請狀繕本送達被告之翌日即九十一年三月三十日
    起至清償日止，按週年利率百分之五計算之利息部分，為有理由，應予准許。原
    告之訴逾此部分範圍之請求，於法無據，應予駁回。
七、據上論結，本件原告之訴為一部有理由、一部無理由，依民事訴訟法第七十九條
    但書，判決如主文。
中　　　華　　　民　　　國　　九十一　　年　　　十一　  　月  　十三　　日
                                臺灣臺中地法院民事第三庭
~B法　　　官　張國華
右為正本，係照原本作成。
如對本判決上訴，須於判決送達後廿日內向本院提出上訴狀
中　　　華　　　民　　　國　　九十一　　年　　　十一　　　月　　十八　　日
~B法院書記官
